【裁判字號】    99,撤緩,86
【裁判日期】    990805
【裁判案由】    聲請撤銷緩刑
【裁判全文】
臺灣新竹地方法院刑事裁定              99年度撤緩字第86號
聲  請  人  臺灣新竹地方法院檢察署檢察官
受保護管束  甲○○
人
上列聲請人因受保護管束人犯詐欺案件（本院98年度簡上字第43
號），聲請撤銷緩刑之宣告（99年度執聲字第586 號），本院裁
定如下：
    主  文
聲請駁回。
    理  由
一、聲請意旨略以：受刑人甲○○因詐欺案，經本院於民國98年
    11月30日以98年度簡上字第43號判處有期徒刑3 月，如易科
    罰金，以新臺幣（下同）1,000 元折算1 日，緩刑2 年，並
    應於98年12月10日前給付5,000 元予韋錦琳，於98年11月30
    日確定。惟其於緩刑期前即98年9 月23日更犯竊盜案件，經
    本院於99年2 月10日以99年度審易字第43號判決分別判處有
    期徒刑4 月及拘役50日，如均易科罰金，以1,000 元折算1
    日，於99年2 月10日確定。核該受刑人所為，已合於刑法第
    75條之1 第1 項第1 款所定撤銷緩刑宣告之原因，爰依刑事
    訴訟法第476 條規定聲請撤銷等語。
二、按就緩刑前故意犯他罪，而在緩刑期內受不得易科罰金之有
    期徒刑以上刑之宣告確定者，依刑法第75條第1 項第2 款規
    定，即應撤銷緩刑之宣告，法院固無裁量空間。惟如在緩刑
    期內受得易科罰金之有期徒刑、拘役或罰金之宣告確定者，
    依刑法第75條之1 第1 項第1 款規定：「受緩刑之宣告而有
    下列情形之一，足認原宣告之緩刑難收其預期效果，而有執
    行刑罰之必要者，得撤銷其宣告：一、緩刑前因故意犯他罪
    ，而在緩刑期內受得易科罰金之有期徒刑、拘役或罰金之宣
    告確定者。」，法院則應裁量其緩刑宣告得否撤銷。考其立
    法意旨略以：關於緩刑之撤銷，現行法第75條第1 項固已設
    有2 款應撤銷之原因；至得撤銷緩刑之原因，則僅於保安處
    分章內第93條第3 項與撤銷假釋合併加以規定，體例上不相
    連貫，實用上亦欠彈性，爰參酌德國及奧地利現行立法例增
    訂得撤銷緩刑之原因，其中現行關於緩刑前或緩刑期間故意
    犯他罪，而在緩刑期內受得易科罰金之有期徒刑之宣告者，
    列為應撤銷緩刑之事由，因認過於嚴苛，而排除第75條應撤
    銷緩刑之事由，移列至得撤銷緩刑事由，俾使「法官依被告
    再犯情節，而裁量是否撤銷先前緩刑之宣告」；其次，如有
    前開事由，但判決宣告拘役、罰金時，可見行為人仍未見悔
    悟，有列為得撤銷緩刑之事由，以資彈性適用，爰於第1 項
    第1 款、第2 款增訂之。故本條採用裁量撤銷主義，賦予法
    院撤銷與否之權限，特於第1 項規定實質要件為「足認原宣
    告之緩刑難收其預期效果，而有執行刑罰之必要」，供作審
    認之標準。上揭「得」撤銷緩刑之情形，法官應依職權本於
    合目的性之裁量，妥適審酌被告所犯前後數罪間，關於法益
    侵害之性質、再犯之原因、違反法規範之情節是否重大、被
    告主觀犯意所顯現之惡性及其反社會性等情，是否已使前案
    原為促使惡性輕微之被告或偶發犯、初犯改過自新而宣告之
    緩刑，已難收其預期之效果，而確有執行刑罰之必要，此與
    刑法第75條第1 項所定2 款要件有一具備，即毋庸再行審酌
    其他情狀，應逕予撤銷緩刑之情形不同。亦即本件除該條項
    款所列「緩刑期前因故意犯他罪，而在緩刑期內受得易科罰
    金之有期徒刑、拘役或罰金之宣告確定者」之事由外，尚需
    具備「足認原宣告之緩刑難收其預期效果，而有執行刑罰之
    必要者」之要件，方得撤銷。
三、經查，本件受刑人甲○○前因犯詐欺案件，經本院判處有期
    徒刑3 月，緩刑2 年，於98年12月10日確定，緩刑期間自判
    決確定日之98年12月10日起算，其於緩刑期前之98年9 月23
    日更因犯竊盜案件，經本院於99年2 月10日以99年度審易字
    第43號判處應執行有期徒刑4 月、拘役50日，並均諭知如易
    科罰金，以新臺幣1,000 元折算1 日，於99年2 月10日確定
    ，此有上揭刑事判決2 件及臺灣高等法院被告前案紀錄表1
    件在卷足參，則受刑人於「緩刑前」故意犯罪，而在緩刑期
    內受罰金之宣告確定，固堪認定。惟刑法緩刑制度係為促進
    惡性輕微之被告或偶發犯、初犯利於改過自新而設，刑法第
    75條之1 又已課予法院裁量之義務，則受刑人雖合於上開要
    件，然是否已足認前案緩刑宣告難收其預期效果，而有執行
    刑罰之必要，仍須衡酌相關情況決定之。查本件受保護管束
    人甲○○後判決之竊盜犯行，其犯罪時間為98年9 月23日，
    係在前判決之前，據此已難認有何前案緩刑宣告難收其預期
    效果情事；且後判決之犯行，並非在前判決之緩刑宣告後而
    明知故犯，是亦難認其有無視法院判決宣告緩刑之懲儆情形
    ，況聲請人亦未提出除上開判決犯罪事實以外之其他積極證
    據或具體說明受刑人有何情狀足認符合「原宣告之緩刑難收
    其預期效果，而有執行刑罰之必要」等實質要件，且審酌後
    案犯罪情節尚非重大，若得僅依上開判決書所載之犯罪事實
    即以受刑人於緩刑前另犯他罪，即一律撤銷緩刑，則刑法第
    75條及第75條之1 即無區分之必要，進而前開刑法第75條之
    1 第1 項之立法本旨將意義盡失，亦與緩刑之目的乃係避免
    短期自由刑之弊，並給予受刑人自新機會未盡相符。揆諸上
    開說明，聲請人聲請撤銷本院98年度簡上字第43號判決之緩
    刑宣告，於法尚有未合，應予駁回。
四、據上論斷，應依刑事訴訟法第220 條，裁定如主文。
中    華    民    國    99    年    8     月    5     日
                  刑事第四庭  法  官  朱美璘
如不服本裁定，應於裁定送達後5日內向本院提出抗告狀。
中    華    民    國    99    年    8     月    5     日
                              書記官  楊嘉惠

司法院資訊處製作；財團法人民間司法改革基金會備份。
